---
title: "Phan tich hoi tu GRDP/nguoi"
subtitle: "ca nuoc - 63 tinh/thanh"
author: "Vo Thanh Danh"
output:
  html_document:
    code_download: true
    df_print: paged
    toc: true
    toc_float:
      collapsed: false
      smooth_scroll: false
    toc_depth: 4
    number_sections: true
    code_folding: "show"
    theme: "cosmo"
    highlight: "monochrome"
  pdf_document: default
  word_document: default
---


<style>
h1.title {font-size: 18pt; color: DarkBlue;} 
body, h1, h2, h3, h4 {font-family: "Palatino", serif;}
body {font-size: 12pt;}
/* Headers */
h1,h2,h3,h4,h5,h6{font-size: 14pt; color: #00008B;}
body {color: #333333;}
a, a:hover {color: #8B3A62;}
pre {font-size: 12px;}
</style>



```{r setup, include=FALSE}
knitr::opts_chunk$set(echo = TRUE)

pacman::p_load(rio,
               tidyverse,
               REAT,
               ConvergenceClubs,
               here)

options(prompt="R> ", digits=4, scipen=999)
```



# Load the Data




```{r load_data, echo=FALSE}
# Goi dataframe
grdp <- import(here("gso", "grdp_vn.xlsx"))


```



# Phân tích tương quan giữa mean va độ lệch chuẩn của biến grdp để xác định xu hướng hội tụ hay phân kỳ


•	Hội tụ thu nhập: Nếu một quốc gia hoặc khu vực có mean thấp nhưng độ lệch chuẩn cao, có thể chỉ ra rằng thu nhập bình quân đầu người của quốc gia đó đang có xu hướng hội tụ về mức thu nhập trung bình toàn cầu hoặc khu vực, nhưng mức độ phân hóa thu nhập vẫn còn lớn. Khi có sự giảm bớt sự phân hóa (độ lệch chuẩn giảm), đó có thể là dấu hiệu của hội tụ kinh tế.


•	Phân kỳ thu nhập: Ngược lại, nếu mean cao và độ lệch chuẩn cũng cao, có thể chỉ ra rằng mức thu nhập ở quốc gia đó đang phân tán và có sự phân kỳ (sự khác biệt về mức thu nhập giữa các khu vực hoặc quốc gia ngày càng lớn).


## Tính toán mean và sd cho mỗi nhóm thu nhập


```{r}

summary_data <- grdp %>%
  group_by(zone) %>%
  summarise(
    mean_grdp = mean(grdp$mean_grdp),
    sd_grdp = sd(grdp$sd_grdp)
  )
summary_data

```



## Vẽ đồ thị tương quan giữa mean và sd của grdp cho 6 vùng kinh tế


### Cả nước


```{r}
pacman::p_load(dplyr, gglot2)

ggplot(data = grdp)+
  geom_line(
    mapping = aes(x = mean_grdp, y = sd_grdp, fill = zone),
    width = 1, fill = "darkred")+
  theme_minimal()+ # other specification for the geom
  labs(title = "Correlation between Mean and Standard Deviation of grdp by economic zone",
       x = "Mean of grdp/nguoi",
       y = "Standard Deviation of grdp/nguoi",
       color = "zone") +
  theme_minimal()
 
```


### Đồng Bằng sông Hồng


```{r}

# Chọn subset với điều kiện 'zone' = 1
zone_1 <- grdp %>%
  filter(zone == 1)

# Hiển thị kết quả
print(zone_1)
# 
ggplot(zone_1, aes(x = mean_grdp, y = sd_grdp)) +
  geom_line(size = 2) +  # Vẽ đường
  geom_text(aes(label = zone), vjust = -1, hjust = -0.2) +  # Thêm nhãn cho từng nhóm
  labs(title = "Correlation between Mean and Standard Deviation of grdp by economic zone",
       x = "Mean of grdp/nguoi",
       y = "Standard Deviation of grdp/nguoi",
       color = "zone") +
  theme_minimal()
# Nhom theo 6 vung kinh te

```



### Trung du và miền núi phía bắc


```{r}

# Chọn subset với điều kiện 'zone' = 1
zone_1 <- grdp %>%
  filter(zone == 2)

# Hiển thị kết quả
print(zone_1)
# 
ggplot(zone_1, aes(x = mean_grdp, y = sd_grdp)) +
  geom_line(size = 2) +  # Vẽ đường
  geom_text(aes(label = zone), vjust = -1, hjust = -0.2) +  # Thêm nhãn cho từng nhóm
  labs(title = "Correlation between Mean and Standard Deviation of grdp by economic zone",
       x = "Mean of grdp/nguoi",
       y = "Standard Deviation of grdp/nguoi",
       color = "zone") +
  theme_minimal()
# Nhom theo 6 vung kinh te

```



### Trung bộ


```{r}

# Chọn subset với điều kiện 'zone' = 1
zone_1 <- grdp %>%
  filter(zone == 3)

# Hiển thị kết quả
print(zone_1)
# 
ggplot(zone_1, aes(x = mean_grdp, y = sd_grdp)) +
  geom_line(size = 2) +  # Vẽ đường
  geom_text(aes(label = zone), vjust = -1, hjust = -0.2) +  # Thêm nhãn cho từng nhóm
  labs(title = "Correlation between Mean and Standard Deviation of grdp by economic zone",
       x = "Mean of grdp/nguoi",
       y = "Standard Deviation of grdp/nguoi",
       color = "zone") +
  theme_minimal()
# Nhom theo 6 vung kinh te

```



### Tây Nguyên


```{r}

# Chọn subset với điều kiện 'zone' = 1
zone_1 <- grdp %>%
  filter(zone == 4)

# Hiển thị kết quả
print(zone_1)
# 
ggplot(zone_1, aes(x = mean_grdp, y = sd_grdp)) +
  geom_line(size = 2) +  # Vẽ đường
  geom_text(aes(label = zone), vjust = -1, hjust = -0.2) +  # Thêm nhãn cho từng nhóm
  labs(title = "Correlation between Mean and Standard Deviation of grdp by economic zone",
       x = "Mean of grdp/nguoi",
       y = "Standard Deviation of grdp/nguoi",
       color = "zone") +
  theme_minimal()
# Nhom theo 6 vung kinh te

```



### Đông Nam bộ


```{r}

# Chọn subset với điều kiện 'zone' = 1
zone_1 <- grdp %>%
  filter(zone == 5)

# Hiển thị kết quả
print(zone_1)
# 
ggplot(zone_1, aes(x = mean_grdp, y = sd_grdp)) +
  geom_line(size = 2) +  # Vẽ đường
  geom_text(aes(label = zone), vjust = -1, hjust = -0.2) +  # Thêm nhãn cho từng nhóm
  labs(title = "Correlation between Mean and Standard Deviation of grdp by economic zone",
       x = "Mean of grdp/nguoi",
       y = "Standard Deviation of grdp/nguoi",
       color = "zone") +
  theme_minimal()
# Nhom theo 6 vung kinh te

```



### Đồng Bằng sông Cửu Long


```{r}

# Chọn subset với điều kiện 'zone' = 1
zone_1 <- grdp %>%
  filter(zone == 5)

# Hiển thị kết quả
print(zone_1)
# 
ggplot(zone_1, aes(x = mean_grdp, y = sd_grdp)) +
  geom_line(size = 2) +  # Vẽ đường
  geom_text(aes(label = zone), vjust = -1, hjust = -0.2) +  # Thêm nhãn cho từng nhóm
  labs(title = "Correlation between Mean and Standard Deviation of grdp by economic zone",
       x = "Mean of grdp/nguoi",
       y = "Standard Deviation of grdp/nguoi",
       color = "zone") +
  theme_minimal()
# Nhom theo 6 vung kinh te

```




# Phân tích hội tụ beta


## Beta convergence: 2018-2023 period


### OLS


```{r}
betaconv_ols <- betaconv.ols (grdp$y2018,
              2018,
              grdp$y2023,
              2023,
              conditions = NULL, 
              beta.plot = TRUE,
              beta.plotLine = TRUE, 
              beta.plotLineCol = "red", 
              beta.plotX = "ln (initial)", 
              beta.plotY = "growth", 
              beta.plotTitle = "Beta convergence", 
              beta.bgrid = TRUE, 
              beta.bgridType = "solid",
              # output.results = TRUE
              )
betaconv_ols

```


#### Đò thị: Linear beta-convergence regression 


```{r}
# Create a new column ln_initial = log(y2018)
ln_initial <- grdp %>%
  mutate(ln_initial = log(y2018))

betaconv_ols[["regdata"]] %>%
  ggplot(aes(x = ln_initial, y = grdp$growth)) +
  geom_point() +
  geom_smooth(method = lm) +
theme_minimal() +
labs(subtitle = "Growth of grdp (%) (2018-2023)",
   x = "Log of GRDP/nguoi in 2018",
   y = "Growth ò GRDP/nguoi")

```


### NLS


```{r}
betaconv_nls <- betaconv.ols (grdp$y2018,
              2018,
              grdp$y2023,
              2023,
              conditions = NULL, 
              beta.plot = TRUE,
              beta.plotLine = TRUE, 
              beta.plotLineCol = "red", 
              beta.plotX = "ln (initial)", 
              beta.plotY = "growth", 
              beta.plotTitle = "Beta convergence", 
              beta.bgrid = TRUE, 
              beta.bgridType = "solid",
              # output.results = TRUE
              )
betaconv_nls

```


#### Đò thị: non-linear beta-convergence regression 


```{r}
betaconv_nls[["regdata"]] %>%
  ggplot(aes(x = ln_initial, y = grdp$growth)) +
  geom_point() +
  geom_smooth() +
  theme_minimal() +
  labs(subtitle = "Growth of GRDP/nguoi (2018-2023)",
       x = "Log of GRDP/nguoi nam 2018",
       y = "")
```



# Phân tích hội tụ sigma


## Sigma convergence for two periods (ANOVA): 2018 and 2023 


```{r}
sigma_anova_sd_log <- sigmaconv(
          grdp$y2018,
          2018,
          grdp$y2023,
          2023,
          sigma.measure = "sd",
          sigma.log = TRUE
          ) 
sigma_anova_sd_log

```



## Sigma convergence for multiple periods (Trend regression) 



```{r}
sigma_trend_sd_log <- sigmaconv.t(
   grdp$y2018,
      2018,
   grdp[3:7],
      2023,
 sigma.measure = "sd",
  sigma.log = TRUE) 
sigma_trend_sd_log
  
```



## Đồ thị: Linear trend regression


```{r}
sigma_trend_sd_log[["sigma.trend"]] %>% 
  ggplot(aes(x = years, y = sigma.years)) +
  geom_line(size=1, linetype = "dashed") + 
  geom_smooth(method = lm) + 
  theme_minimal() +
  labs(subtitle = "SD[Log(GRDP/nguoi)]",
       x = "",
       y = "")
```



## Đồ thị: non-linear trend regression


```{r}
sigma_trend_sd_log[["sigma.trend"]] %>% 
  ggplot(aes(x = years, y = sigma.years)) +
  geom_line(size=1, linetype = "dashed") + 
  geom_smooth() + 
  theme_minimal() +
  labs(subtitle = "SD[Log(GRDP/nguoi)]",
       x = "",
       y = "")
```


Note: An increasing dispersion implies a lack of sigma convergence



# Phân tích chung cả hộ tụ beta và hội tụ sigma


## The analyses of sigma ang beta convergences use trend regression



```{r}
sigma_plot <- rca (grdp$y2018, 2018, grdp[3:7], 2023,
                   conditions = NULL, sigma.type = "trend", sigma.measure = "cv",
                   beta.plot = TRUE, beta.plotLine = TRUE, beta.plotX =
                     "Ln (GRDP/nguoi trung inh)", beta.plotY = "Ln (% tang GRDP/nguoi )",
                   beta.plotTitle = "Hoi tu Beta GRDP/nguoi giai đoan 2018-2023",
                   sigma.plot = TRUE, sigma.plotY = "cv cua ln (GRDP/nguoi)",
                   sigma.plotTitle = "Hội tụ sigma GRDP/nguoi năm 2018-2023")
sigma_plot
#

```



# Phân tích hội tụ có điều kiện

test if there are average growth differences by mat do doanh nghiep, nsld, FDI, hdi


```{r}

# a. Tao dummy variable
regionaldummies <- to.dummy(grdp$mat_do_dn)
# b. Creating dummy variables for anh huong cua bien so dn/van dan den hoi tu GRDP/nguoi
# regionaldummies[,1] = cao (>=1), 
# regionaldummies[,2] = thap (<1)
grdp$mat_do_dn_van_ld <- regionaldummies[,2]
# # #
converg_grdp <- rca (grdp$y2018, 2018,
                          grdp[3:7], 2023,
                          conditions = grdp[c(16, 19, 20, 26)], # 16, 19, 20, 26 la vi tri cua cacs cot "maty_do_dn_van_ld, ....)
                          sigma.type = "trend")
  converg_grdp

```




# KẾT LUẬN





END.
